---
title: "Benfica Analytics"
subtitle: "Laboratório experimental de análise estatística do SL Benfica"
format: html
execute:
  echo: false
  warning: false
  message: false
---

```{r}
library(tidyverse)
library(gt)
```

## Projeto

Este projeto reúne dados, métricas próprias e modelos estatísticos experimentais sobre o desempenho do SL Benfica.

## Época 2025/26

```{r}
historical <- read_csv(
  "data/processed/benfica_matches_all_seasons.csv",
  show_col_types = FALSE
)

summary_2025 <- historical |>
  filter(
    season == "2025/26",
    status == "FINISHED"
  ) |>
  summarise(
    Jogos = n(),
    Vitórias = sum(result == "Win"),
    Empates = sum(result == "Draw"),
    Derrotas = sum(result == "Loss"),
    `Golos marcados` = sum(goals_for),
    `Golos sofridos` = sum(goals_against),
    Pontos = sum(points),
    `Pontos por jogo` = round(Pontos / Jogos, 2)
  )

summary_2025 |>
  gt() |>
  tab_header(
    title = "Resumo da época 2025/26"
  )
```

## Controlo de remates

O índice combina a percentagem dos remates totais e dos remates enquadrados pertencentes ao Benfica.

- **50** representa equilíbrio;
- acima de **50**, maior controlo do Benfica;
- abaixo de **50**, maior controlo do adversário.

```{r}
shot_control <- read_csv(
  "data/fbref/processed/benfica_2026_27_shot_control.csv",
  show_col_types = FALSE
)

shot_control_table <- shot_control |>
  transmute(
    Data = format(as.Date(date), "%d/%m/%Y"),
    Adversário = opponent,
    Resultado = paste0(goals_for, "-", goals_against),
    `Remates Benfica` = shots,
    `Remates adversário` = shots_against,
    `Remates enquadrados Benfica` = shots_on_target,
    `Remates enquadrados adversário` = shots_on_target_against,
    `Índice de controlo` = round(shot_control_index, 1)
  )

shot_control_table |>
  gt() |>
  tab_header(
    title = "Índice experimental de controlo de remates",
    subtitle = "Versão 0.1 — não representa ainda uma avaliação global do desempenho"
  )
```

## Integração dos reforços

```{r}
integration <- read_csv(
  "data/processed/player_integration.csv",
  show_col_types = FALSE
)

integration_table <- integration |>
  mutate(
    api_position = recode(
      api_position,
      "Goalkeeper" = "Guarda-redes",
      "Defence" = "Defesa",
      "Midfield" = "Meio-campo",
      "Offence" = "Ataque"
    ),
    arrival_date = as.Date(arrival_date)
  ) |>
  transmute(
    Jogador = player_name,
    Posição = api_position,
    `Data de chegada` = format(arrival_date, "%d/%m/%Y"),
    `Clube anterior` = previous_club,
    `Dias no clube` = days_since_arrival
  )

integration_table |>
  gt() |>
  tab_header(
    title = "Reforços de 2026/27",
    subtitle = "Tempo decorrido desde a chegada ao Benfica"
  )
```

## Calendário da Primeira Liga

```{r}

matches <- read_csv(
  "data/processed/benfica_matches_2026_27.csv",
  show_col_types = FALSE
)

calendar_table <- matches |>
  select(
    Data = date,
    Jornada = matchday,
    Adversário = opponent,
    Local = venue
  ) |>
  slice_head(n = 10) |>
  mutate(
    Data = format(as.Date(Data), "%d/%m/%Y"),
    Local = recode(
      Local,
      "Home" = "Casa",
      "Away" = "Fora"
    )
  )

calendar_table |>
  gt()
```

## Estado atual

A época ainda não começou. Os resultados e indicadores serão atualizados depois de cada jogo.