---
title: "Benfica Analytics"
subtitle: "Laboratório experimental de análise estatística do SL Benfica"
format: html
execute:
  echo: false
  warning: false
  message: false
---

```{r}
library(tidyverse)
library(gt)
```

## Projeto

Este projeto reúne dados, métricas próprias e modelos estatísticos experimentais sobre o desempenho do SL Benfica.

## Época 2025/26

```{r}
historical <- read_csv(
  "data/processed/benfica_matches_all_seasons.csv",
  show_col_types = FALSE
)

summary_2025 <- historical |>
  filter(
    season == "2025/26",
    status == "FINISHED"
  ) |>
  summarise(
    Jogos = n(),
    Vitórias = sum(result == "Win"),
    Empates = sum(result == "Draw"),
    Derrotas = sum(result == "Loss"),
    `Golos marcados` = sum(goals_for),
    `Golos sofridos` = sum(goals_against),
    Pontos = sum(points),
    `Pontos por jogo` = round(Pontos / Jogos, 2)
  )

summary_2025 |>
  gt() |>
  tab_header(
    title = "Resumo da época 2025/26"
  )
```

## Controlo de remates

O índice combina a percentagem dos remates totais e dos remates enquadrados pertencentes ao Benfica.

- **50** representa equilíbrio;
- acima de **50**, maior controlo do Benfica;
- abaixo de **50**, maior controlo do adversário.

```{r}
shot_control <- read_csv(
  "data/fbref/processed/benfica_2026_27_shot_control.csv",
  show_col_types = FALSE
)

shot_control_table <- shot_control |>
  transmute(
    Data = format(as.Date(date), "%d/%m/%Y"),
    Adversário = opponent,
    Resultado = paste0(goals_for, "-", goals_against),
    `Remates Benfica` = shots,
    `Remates adversário` = shots_against,
    `Remates enquadrados Benfica` = shots_on_target,
    `Remates enquadrados adversário` = shots_on_target_against,
    `Índice de controlo` = round(shot_control_index, 1)
  )

shot_control_table |>
  gt() |>
  tab_header(
    title = "Índice experimental de controlo de remates",
    subtitle = "Versão 0.1 — não representa ainda uma avaliação global do desempenho"
  )
```

## Exposição defensiva

Esta métrica mostra que proporção dos remates adversários chegou enquadrada e quanto o Benfica dependeu das defesas do guarda-redes.

- exposição alta não significa necessariamente muitos remates concedidos;
- pode significar que poucos remates chegaram em boas condições;
- a dependência do guarda-redes deve ser interpretada juntamente com o número de remates enquadrados.

```{r}
defensive_exposure <- read_csv(
  "data/fbref/processed/benfica_2026_27_defensive_exposure.csv",
  show_col_types = FALSE
)

defensive_exposure_table <- defensive_exposure |>
  transmute(
    Data = format(as.Date(date), "%d/%m/%Y"),
    Adversário = opponent,
    Resultado = paste0(goals_for, "-", goals_against),
    `Remates sofridos` = shots_against,
    `Remates enquadrados sofridos` = shots_on_target_against,
    Defesas = saves,
    `Percentagem de defesas` = paste0(
      round(save_percentage, 1),
      "%"
    ),
    `Índice de exposição` = paste0(
      round(exposure_index, 1),
      "%"
    ),
    `Dependência do guarda-redes` = paste0(
      round(100 * goalkeeper_dependency, 1),
      "%"
    )
  )

defensive_exposure_table |>
  gt() |>
  tab_header(
    title = "Exposição defensiva e dependência do guarda-redes",
    subtitle = "Versão 0.1 — análise experimental baseada em remates enquadrados"
  )
```

## Eficiência da posse

Esta métrica compara a percentagem de posse do Benfica com a percentagem dos remates do jogo que lhe pertenceu.

- valor próximo de **0** — posse e produção de remates alinhadas;
- valor positivo — mais posse do que quota de remates;
- valor negativo — mais quota de remates do que a posse sugeriria.

```{r}
possession_efficiency <- read_csv(
  "data/fbref/processed/benfica_2026_27_possession_efficiency.csv",
  show_col_types = FALSE
)

possession_efficiency_table <- possession_efficiency |>
  transmute(
    Data = format(as.Date(date), "%d/%m/%Y"),
    Adversário = opponent,
    Resultado = paste0(goals_for, "-", goals_against),
    Posse = paste0(round(possession, 1), "%"),
    `Quota de remates` = paste0(
      round(100 * shot_share, 1),
      "%"
    ),
    `Diferença posse-remates` = round(
      possession_to_shot_gap,
      1
    ),
    `Remates por 10 pontos de posse` = round(
      shots_per_10_possession_points,
      2
    ),
    `Posse potencialmente estéril` = case_when(
  sterile_possession_flag == TRUE ~ "Sim",
  sterile_possession_flag == FALSE ~ "Não",
  TRUE ~ "Sem dados"
)
  )

possession_efficiency_table |>
  gt() |>
  tab_header(
    title = "Eficiência da posse",
    subtitle = "Versão 0.1 — relação entre posse e produção de remates"
  )
```

## Integração dos reforços

```{r}
integration <- read_csv(
  "data/processed/player_integration.csv",
  show_col_types = FALSE
)

integration_table <- integration |>
  mutate(
    api_position = recode(
      api_position,
      "Goalkeeper" = "Guarda-redes",
      "Defence" = "Defesa",
      "Midfield" = "Meio-campo",
      "Offence" = "Ataque"
    ),
    arrival_date = as.Date(arrival_date)
  ) |>
  transmute(
    Jogador = player_name,
    Posição = api_position,
    `Data de chegada` = format(arrival_date, "%d/%m/%Y"),
    `Clube anterior` = previous_club,
    `Dias no clube` = days_since_arrival
  )

integration_table |>
  gt() |>
  tab_header(
    title = "Reforços de 2026/27",
    subtitle = "Tempo decorrido desde a chegada ao Benfica"
  )
```

## Próximos jogos

## Próximos jogos

```{r}
matches <- read_csv(
  "data/processed/benfica_matches_2026_27.csv",
  show_col_types = FALSE
)

calendar_table <- matches |>
  filter(status %in% c("SCHEDULED", "TIMED")) |>
  arrange(date) |>
  slice_head(n = 5) |>
  transmute(
    Data = format(as.Date(date), "%d/%m/%Y"),
    Jornada = matchday,
    Adversário = opponent,
    Local = recode(
      venue,
      "Home" = "Casa",
      "Away" = "Fora"
    )
  )

calendar_table |>
  gt()
```

[Consultar o calendário completo](calendario.qmd)

## Estado atual

A época ainda não começou. Os resultados e indicadores serão atualizados depois de cada jogo.

## Resultado real vs. desfecho sugerido pelo xG

A diferença de xG foi convertida provisoriamente numa categoria de resultado: vitória quando superior a `+0,25`, empate entre `-0,25` e `+0,25` e derrota quando inferior a `-0,25`.

```{r}
#| echo: false
#| warning: false
#| message: false

library(readr)
library(dplyr)
library(gt)

resultado_xg <- read_csv(
  "data/processed/benfica_2025_26_result_xg_summary.csv",
  show_col_types = FALSE
)

resultado_xg |>
  select(
    data,
    adversario,
    local,
    resultado,
    xg,
    diferenca_xg,
    classificacao
  ) |>
  mutate(
    diferenca_xg = round(diferenca_xg, 2)
  ) |>
  gt() |>
  cols_label(
    data = "Data",
    adversario = "Adversário",
    local = "Local",
    resultado = "Resultado",
    xg = "xG",
    diferenca_xg = "Dif. xG",
    classificacao = "Leitura"
  ) |>
  fmt_number(
    columns = diferenca_xg,
    decimals = 2,
    use_seps = FALSE
  ) |>
  tab_header(
    title = "Jogos com divergência entre resultado e xG",
    subtitle = "Liga Portugal 2025/26"
  ) |>
  tab_source_note(
    source_note = md(
      "Fonte: Sofascore. Classificação metodológica provisória — versão 0.1."
    )
  )
```

Esta comparação não avalia isoladamente a qualidade global do desempenho: considera apenas o resultado final e a diferença de xG.